臺灣高等法院刑事裁定
110年度聲再字第195號
再審聲請人
即受判決人  徐灝喭（原名張政剛、徐政剛）  




上列再審聲請人即受判決人因違反毒品危害防制條例案件，對於
本院105年度上訴字第7號，中華民國105年2月25日第二審確定判
決（原審案號：臺灣基隆地方法院104年度重訴字第3號，起訴案
號：臺灣基隆地方檢察署103年度偵字第3379號、第4737號、104
年度偵字第241號），聲請再審，本院裁定如下：
    主  文
再審之聲請駁回。 
    理  由
一、再審聲請意旨略以：再審聲請人即受判決人徐灝喭(下稱聲
    請人)因違反毒品危害防制條例案件，經本院105年度上訴字
    第7號（下稱原判決）判處有期徒刑16年。然依新證據即臺
    灣基隆地方法院105年度重訴緝字第1號刑事判決可證，聲請
    人於事實審法院已詳實供出毒品來源，因而查獲張俊俞，應
    有毒品危害防制條例第17條第1項減輕或免除其刑之適用，
    而此新事實、新證據為原判決確定後始存在或成立，符合刑
    事訴訟法第420條第1項第6款、第3項之規定，懇請鈞院詳予
    調查，給予再審之機會云云。
二、按民國104年2月4日及109年1月8日修正公布之刑事訴訟法有
    關再審聲請事由、聲請再審程序之增訂意旨，係以再審制度
    之目的在發現真實並追求具體公平正義之實現，為求真實之
    發見，對於確定判決以有再審事由而重新開始審理，攸關聲
    請人權益影響甚鉅，故除大幅放寬聲請再審新證據之範圍外
    ，對於聲請再審之程式是否合法，亦至關聲請人之時效利益
    等權益，諸如聲請再審書狀漏未附具原判決之繕本及證據等
    情形，既非不可補正，法院自應定期間先命補正，以保障聲
    請人之權益。且聲請再審固應提出原判決之繕本，以確定聲
    請再審之案件及其範圍；惟原判決之繕本如聲請人已無留存
    ，而聲請原審法院補發有事實上之困難，並有正當理由者，
    自應賦予聲請人得釋明其理由，同時請求法院為補充調取之
    權利，以協助聲請人合法提出再審之聲請。又如聲請人於聲
    請時未釋明無法提出原判決繕本之正當理由，法院應依刑事
    訴訟法第433條但書之規定，定期間先命補正原判決繕本；
    經命補正而不補正，且仍未釋明無法提出之正當理由者，法
    院始得以其聲請再審之程序違背規定而裁定駁回。而所謂釋
    明無法提出原判決繕本之正當理由者，其是否具有正當理由
    之要件，非必與刑事訴訟法其他關於無正當理由未到庭、未
    到場等規定之文義等同解釋，應衡酌客觀上之時空變遷與聲
    請人所處之環境變化、距聲請再審時間之久暫，依一般社會
    通常觀念，認其無法提出原判決繕本之理由是否正當。若依
    社會常情已難期待其始終均能以善良管理人之注意義務，而
    仍留存、保有原判決正本時，要求必須提出完整之判決繕本
    客觀上自有其事實之困難，即難認其有故違提出判決繕本之
    義務。是法院當應善盡補充調取之職權，以協助聲請人合法
    提出再審之聲請，俾符合上開修訂再審相關條文之意旨，始
    足以確保憲法第8條所保障之正當法律程序及聲請人再審訴
    訟權利之行使(最高法院109年度台抗字第1313號裁定意旨參
    照)。查聲請人因違反毒品危害防制條例案件，對原判決聲
    請再審，雖未檢具原判決繕本，惟已釋明其因在監執行，不
    便提供原判決繕本等語。審酌聲請人現因在監執行中，有本
    院在監在押全國紀錄表可查，其人身自由受到拘束，提出原
    判決之繕本確有事實上之困難而有正當理由，為兼顧其特別
    救濟程序之訴訟權保障，由本院補充調取原判決之繕本，合
    先敘明。
三、按刑事訴訟法第420 條第1 項第6 款規定，有罪之判決確定
    後，因發現新事實或新證據，單獨或與先前之證據綜合判斷
    ，足認受有罪判決之人，應受無罪、免訴、免刑或輕於原判
    決所認罪名之判決者，得為受判決人之利益聲請再審。而所
    謂「免刑」，係指絕對及必要免除其刑而言，如屬任意或相
    對免除其刑之規定，則不在此之列。又「輕於原判決所認罪
    名」，係指應受較輕罪名之判決而言，至宣告刑之輕重，或
    同一罪名有無加減刑罰事由者，僅屬量刑或影響科刑範圍而
    已，其罪質不變，自無准予再審之餘地（最高法院109年度
    台抗字第742號裁定意旨參照）。次按毒品危害防制條例第1
    7條第1項之減輕或免除其刑之寬典，如何選擇，法院有裁量
    之權，與必免除其刑者有異，並非「應受免刑之判決」，自
    不得據為聲請再審之原因（最高法院108年度台抗字第1297
    號裁定意旨參照）。
四、經查：聲請人主張其犯毒品危害防制條例第4條第1項之罪，
    供出毒品來源，因而查獲其他正犯或共犯，應依毒品危害防
    制條例第17條第1 項減輕或免除其刑。然此一主張即便成立
    ，仍係就同一罪名請求刑度之減輕或免除，其罪名並未變動
    ，且並非法定必應免除其刑之情形。是縱聲請人所主張其供
    出毒品來源，因而查獲張俊俞，而為原判決所未及審酌等情
    為真，依前揭說明，核與刑事訴訟法第420 條第1 項第6 款
    規定之要件不符，聲請人據此聲請再審，顯無理由，應予駁
    回。 
五、末按109年1月8日修正公布，同月10日施行之刑事訴訟法增
    訂第429條之2前段規定，聲請再審之案件，除顯無必要者外
    ，應通知聲請人及其代理人到場，並聽取檢察官及受判決人
    之意見。其立法意旨係為釐清聲請再審是否合法及有無理由
    ，故除顯無必要者外，如依聲請意旨，從形式上觀察，聲請
    顯有理由而應裁定開始再審；或顯無理由而應予駁回，例如
    提出之事實、證據，一望即知係在原確定判決審判中已提出
    之證據，經法院審酌後捨棄不採，而不具備新規性之實質要
    件，並無疑義者；或顯屬程序上不合法且無可補正，例如聲
    請已逾法定期間、非屬有權聲請再審之人、對尚未確定之判
    決為聲請、以撤回或法院認為無再審理由裁定駁回再審聲請
    之同一原因事實聲請再審等，其程序違背規定已明，而無需
    再予釐清，且無從命補正，當然無庸依上開規定通知到場聽
    取意見之必要，庶免徒然浪費有限之司法資源（最高法院10
    9年度台抗字第263號裁定意旨參照）。查聲請人聲請再審，
    依聲請意旨所載，與刑事訴訟法第420條第1項第6款、第3項
    之規定，從形式上觀察，明顯可以判斷，顯無理由，因認無
    踐行通知聲請人到場並聽取檢察官意見等程序之必要，逕予
    駁回。
六、據上論斷，應依刑事訴訟法第434條第1項，裁定如主文。
中　　華　　民　　國　　110 　年　　4 　　月　　22　　日
      　          刑事第二庭    審判長法　官  周盈文　
　                                    法　官  郭豫珍　
　                                    法　官  謝梨敏　
以上正本證明與原本無異。
如不服本裁定，應於收受送達後五日內向本院提出抗告狀。
                                      書記官  周彧亘
中　　華　　民　　國　　110 　年　　4 　　月　　22　　日